【裁判字號】    88,上,518
【裁判日期】    890131
【裁判案由】    減少違約金等
【裁判全文】
臺灣高等法院臺南分院民事判決  八十八年度上字第五一八號  Ｊ
      上  訴  人  甲  ○  ○
      被上訴人    乙  ○  ○
      訴訟代理人  丙  ○  ○
右當事人間減少違約金等事件，上訴人對於臺灣嘉義地方法院中華民國八十八年八月
十九日八十八年訴字第四一七號第一審判決提起上訴，本院判決如左：
      主      文
上訴駁回。
第二審訴訟費用由上訴人負擔。
      事      實
甲、上訴人方面：
一、聲明：求為判決：（一）原判決所命上訴人應給付被上訴人違約金逾年利率百分
    之五以上部分不存在 (二)上訴費用由被上訴人負擔。
二、陳述：除與原判決記載者相同，予以引用外，補稱：
    (一)系爭違約金應以年息百分之五計算為妥。
    (二)原判決所命違約金給付太高，應予酌減。
三、證據：援用第一審所提證據。
乙、被上訴人方面：
一、聲明：求為判決：（一）上訴駁回（二）訴訟費用由上訴人負擔。
二、陳述：除與原判決記載相同者，予以引用外，補稱：
（一）不同意系爭違約金以年息百分之五計算。
（二）系爭事件至今已拖延三、四年，不應再酌減。
三、證據：援用第一審所提證據。
      理      由
一、上訴人於原審起訴主張：上訴人所有嘉義市○○段八二四－七、同段八三三－八
    一地號、同段八二三－十一地號土地及嘉義市○○段建號六六○號房屋，於民國
    (下同)八十年八月二日為被上訴人設定一百五十萬元之抵押權 (嘉市地登字第○
    一九三五○號) ，約定違約金每日每一百元為○‧一元，顯屬過高，為此起訴請
    求被上訴人酌減違約金至每一百元每日為○‧○二元 (上訴人於第二審主張酌減
    至年息百分之五)云云。
二、被上訴人則辯稱：上開一百五十萬元之抵押債權，並未約定利息，故違約金約定
    每日每一百元為○‧一元，與一般民間借貸之利息相當，並未過高，系爭債權至
    今拖延三、四年，不應再酌減等語。
三、按上訴人所有嘉義市○○段八二四－七、同段八三三－八一地號、同段八二三－
    十一地號土地及嘉義市○○段建號六六○號房屋，於民國（下同）八十年八月二
    日為被上訴人設定一百五十萬元之抵押權  (嘉市地登字第○一九三五○號)，約
    定違約金每日每一百元為○‧一元各情，為被上訴人所不爭，並據上訴人於原審
    提出抵押權設定契約書為證，堪信上訴人主張為真實。
四、按「約定之違約金額過高者，法院得酌減至相當之數額」民法第二百五十二條定
    有明文。又「當事人約定契約不履行之違約金過高者，法院固得依民法第二百五
    十二條以職權減至相當之數額，惟是否相當仍須依一般客觀事實、社會經濟狀況
    及當事人所受損害情形，以為酌定標準」，並有最高法院四十九年度台上字第八
    ○七號判例可稽。經查：
    兩造所約定之違約金，約定每一百元每天為○‧一元，每一萬元每日為十元，全
    年違約金為三千六百五十元，惟本件兩造並無約定利息，原法院參酌民法第二百
    零五條「年利率超過百分之二十部分，無請求權」之規定，認兩造之違約金，依
    一般客觀事實、社會經濟狀況及當事人所受損害等情狀，以每年百分之二十為相
    當，依此計算，每年每一萬元違約金為二千元，折核每百元每日為○‧○五五元
    （二○○○÷一○○÷三六五＝○‧○○五四七，點第五位四捨五入）。因此，
    上訴人請求確認系爭一百五十萬元債權之違約金，原審於每一百元每日在○‧○
    五五元範園內，予以准許，經核並無不合，上訴意旨指摘原判決違約金超過年息
    百分之五部分為不當，求為廢棄改判，非有理由，應予駁回。
五、結論：本件上訴無理由，依民民事訴訟第四百四十九條第一項、第七十八條判決
    如主文。
中      華      民      國    八十九    年      一      月    三十一    日
                                    臺灣高等法院臺南分院民事第三庭
~B1審判長法官  林    輝    雄
~B2      法官  丁    振    昌
~B3      法官  曾    平    杉
右為正本係照原本作成。
不得上訴。
中      華      民      國    八十九    年      二      月      二      日
~B法院書記官  侯    瑞    富


司法院資訊處製作；財團法人民間司法改革基金會備份。
